【裁判字號】    95,上易,857
【裁判日期】    951219
【裁判案由】    恐嚇取財
【裁判全文】
臺灣高等法院臺中分院刑事判決         95年度上易字第857號
上  訴  人
即  被  告  乙○○
                      弄33之.
選任辯護人  陳昭全律師
上列上訴人因恐嚇取財案件，不服臺灣彰化地方法院95年度易字
第112號中華民國95年5月30日第一審判決（起訴案號：臺灣彰化
地方法院檢察署94年度偵字第8606號），提起上訴，本院判決如
下：
    主  文
原判決撤銷。
乙○○以加害生命、身體之事，恐嚇他人致生危害於安全者，處
拘役貳拾日，如易科罰金，以銀元參佰元即新台幣玖佰元折算壹
日。
    事  實
一、乙○○與其叔戊○○因有出賣共同購買之土地糾紛，竟不循
    合法途徑索討，於民國94年9月間中秋節前後某日，至戊○○位於彰化縣二林鎮○○里○○路6號之住處內，向戊○○
    要求付其新臺幣（下同）3百萬元，並以：「不管土地有沒
    有賣掉都要給我3百萬元，如果不給我，我在基隆有很多小
    弟，我一定帶十幾個回來給你看看。」等加害他人生命、身
    體之言詞，向戊○○恐嚇，使戊○○心生畏懼，致生危害於
    戊○○之生命、身體之安全。
二、案經戊○○訴請彰化縣警察局二林分局報請臺灣彰化地方法
    院檢察署檢察官偵查起訴。
    理  由
一、被告對於證人戊○○、丁○○、丙○○於偵查中檢察官訊問
    之證詞，並未爭執其證據能力；且檢察官訊問該等證人時，
    被告均在場，均有詰問該證人之機會，又無不可信之情況，
    ，依刑事訴訟法第159條之1第2項、第159條之5第2項之規定
    自具證據能力。
二、訊據被告乙○○矢口否認有前揭犯行，辯稱：伊於94年9月
    17日只有到二林分局應訊，但94年9月整月均未到告訴人戊○○位於彰化縣二林鎮○○里○○路6號住處，也沒有向告
    訴人出言恐赫云云。但查：
    (1)證人即告訴人戊○○於偵查中證稱：之前伊與被告有共同
      購買6筆土地，總計26萬元，被告出8萬元，伊出18萬元，
      但土地登記在張淑春名下，伊有寫一紙切結書給被告，說
      土地如有賣掉，利益會分給被告，但被告在94年9月中旬
      到伊住處，向伊恫稱：「不管土地有沒有賣掉都要給我3
      百萬元，如果不給我，我在基隆有很多小弟，我一定帶十
      幾個回來給你看看。」等語。
    (2)證人丁○○於偵查中證稱：今（94）年中秋節附近被告有
      到戊○○住處，他們在屋內講話，有何糾紛伊不清楚，因
      伊當時在屋外，所以中間講的話沒有聽到，但有聽到一句
      3百萬等語。
    (3)證人丙○○於偵查中證稱：被告是伊堂兄，被告大約是在
      中秋節附近有到過伊家中，與伊父親戊○○談事情，當時
      伊也在場，其他的親戚則都在屋外，是談土地的事情，被
      告說伊父親有寫一紙切結書，並且說伊父親土地都賣了，
      然後要3百萬元，因土地還沒有賣，不可能有錢，被告就
      說他的部分可拿3百萬元，要伊等去探聽他是什麼人，他
      在北部有很多兄弟，叫一百人下來也沒問題等語。
    (4)證人戊○○、丙○○之上開證詞就被告恐嚇言詞內容究係
      稱「在基隆」或「在北部」，及「帶十幾個回來給你看看
      」或「叫一百人下來也沒問題」雖有出入，但該二證人及
      證人丁○○對於被告於94年中秋節前後，確有至彰化縣二
      林鎮告訴人住處及被告當日確有要求告訴人支付土地價款
      3百萬元等情均無不符之處；而被告有說要帶人至二林鎮
      之恐嚇主要內容，證人戊○○與證人丙○○間亦無矛盾之
      處，而證人戊○○、丙○○之上開證詞雖稍有出入，但此
      應係注意力及記憶力不同所生之差異，尚不得因此些微之
      出入即否認證人戊○○、丙○○上開證詞之可信度；尤其
      證人丁○○與被告並無任何冤仇，自無誣陷被告之可能，
      事證明確，被告之上開犯行足堪認定。被告所辯伊於94年
      9 月間均未至告訴人住處出言恐嚇云云，不足採信。
三、查被告與告訴人間確存有關於繼承祖產及於合資購買台中市
    ○區○○段4小段11、11之1、16、17、18之1、41之1等筆土
    地之糾紛，而上開台中市土地尚登記在告訴人前妻張淑春名
    下，此有台灣台中地方法院95年度訴字第1916號判決書、切
    結書、土地所有權狀等在卷足證，則被告於不確定告訴人是
    否已將該土地出售或不擬分給其應有部分之情形下，而要求
    告訴人支付3百萬元，其主觀上並非出於為自己不法所有之
    意圖，自與刑法第346條恐嚇取財罪之構成要件不符。核被
    告所為，係犯刑法第305條之恐嚇罪。公訴人認被告係犯刑
    法第346條第3項、第1項之恐嚇取財未遂罪嫌，尚有未洽，
    起訴法條應予變更。原判決認被告係犯恐嚇取財未遂罪，而
    予以論罪科刑，亦有未洽，被告上訴否認犯罪，雖無理由，
    然原審判決既有如上未當之處，應由本院將其撤銷改判，爰
    審酌被告並無犯罪前科，品行尚可，與告訴人間因出售共同
    購買之土地發生糾紛致罹本罪，其犯罪動機、手段、目的、
    所生危害，及其於犯罪後否認犯行之態度等一切情狀，量處
    如主文所示之刑，並諭知易科罰金之折算標準。
四、新舊法比較部分：
  (1)被告行為後，罰金罰鍰提高標準條例第2條業已刪除，而刑
    法第41條第1項前段關於易科罰金之折算標準已由舊法之銀
    元1百元、2百元、3百元修正為新台幣1千元、2千元、3千元
    ，因屬科刑規範事項之變更，其折算標準為裁判時所應諭知
    ，自有就新舊法規定比較之必要，經比較新舊法結果，以被
    告行為時之舊法較為有利於被告，是依刑法第2條第1項前段
    之規定，應適用被告行為時之舊法即依修正前刑法第41條第
    1項前段、修正前罰金罰鍰提高標準條例第2條之規定，諭知
    以銀元3百元即新台幣9百元折算1日為易科罰金之折算標準
    。
  (2)刑法第33條第5款業經修正公布，修正後刑法第33條第5款之
    規定與修正前刑法第33條第5款之規定不同。比較新舊法結
    果，以修正前即行為時法較有利於被告，故依刑法第2條第1
    項前段規定，本案被告所犯刑法第305條恐嚇罪之法定罰金
    刑部分，自應適用行為時之法律即修正前刑法第33條第5款
    規定決定其罰金部分之法定刑。又被告行為後，刑法施行法
    第1條之1業已修正公布增訂。修正增訂之刑法施行法第1條
    之1規定「中華民國94年1月7日刑法修正施行後（按指95年7
    月1日），刑法分則編所定罰金之貨幣單位為新臺幣。94年1
    月7日刑法修正時，刑法分則編未修正之條文定有罰金刑者
    ，自94年1月7日刑法修正施行後，就其所定數額提高為30倍
    。但72年6月26日到94年1月7日新增或修正之條文，就其所
    定數額提高為3倍」。本件被告所犯刑法第305條恐嚇罪之法
    定刑有罰金刑（得併科銀元300元以下），且為刑法分則編
    未修正之條文而定有罰金刑者；於刑法施行法第1條之1修正
    增訂前，其貨幣單位為銀元，罰金刑之提高標準應適用罰金
    罰鍰提高標準條例第1條之規定「依法律應處罰金、罰鍰者
    ，就其原定數額得提高為2倍至10倍。」而依現行法規所定
    貨幣單位折算新臺幣條例第2條規定「現行法規所定金額之
    貨幣單位為圓、銀元或元者，以新臺幣元之3倍折算之。」
    如換算為新臺幣，則比較新舊法適用之結果，關於法定刑為
    罰金部分之提高標準，以舊法對被告較為有利。
據上論斷，依刑事訴訟法第369條第1項前段、第364條、第299條
第1項前段、第300條，刑法第2條第1項前段、第305條、修正前
刑法第41條第1項前段，罰金罰鍰提高標準條例第1條前段，廢止
前罰金罰鍰提高標準條第2條，判決如主文。
本案經檢察官甲○到庭執行職務。
中    華    民    國    95    年    12    月    19    日
               刑事第十庭  審判長法  官  林  照  明
                                 法  官  蔡  名  曜
                                 法  官  李  平  勳
上列正本證明與原本無異。
被告不得上訴。
                                 書記官  王  麗  珍
中    華    民    國    95    年    12    月    22    日
中華民國刑法第305條 (恐嚇危害安全罪)
以加害生命、身體、自由、名譽、財產之事，恐嚇他人致生危害
於安全者，處2年以下有期徒刑、拘役或300元以下罰金。
                                                      Ｆ


司法院資訊處製作；財團法人民間司法改革基金會備份。
